【裁判字號】    97,審勞小上,10
【裁判日期】    980331
【裁判案由】    給付不休假獎金
【裁判全文】
臺灣高雄地方法院民事判決          97年度審勞小上字第10號
上  訴  人  乙○○
被上訴人    鳳山市公所
法定代理人  甲○○
上列當事人間請求給付不休假獎金事件，上訴人對於民國97年10
月29日本院鳳山簡易庭97年度鳳勞小字第7 號第一審判決提起上
訴，本院判決如下：
    主  文
上訴駁回。
第二審訴訟費用新臺幣壹仟伍佰元由上訴人負擔。
    理  由
一、按「對於小額程序第一審判決之上訴，非以其違背法令為理
    由，不得為之。」；又「上訴狀內應記載上訴理由，表明下
    列各款事項：1.原判決所違背之法令及其具體內容。2.依訴
    訟資料可認為原判決有違背法令之具體事實。」民事訴訟法
    第436 條之24第2 項、第436 條之25分別定有明文。次按上
    訴狀內未表明上訴理由者，上訴人應於提起上訴後20日內，
    提出理由書於原審法院；未提出者，毋庸命其補正，由原審
    法院以裁定駁回之，同法第436 條之32第2 項準用第471 條
    第1 項亦有明文。再按小額程序之第二審判決，依上訴意旨
    足認上訴為無理由者，得不經言詞辯論為之，為民事訴訟法
    第436 條之29第1 項第2 款所明定。
二、上訴意旨略以︰原判決事實及理由第三段之(二)「原告自第2
    年起之特別休假日，均應自工作滿1 年後之隔年1 月1 日起
    算至同年12月31日止」之事項，非上訴人所不爭執，上訴人
    乃解說被上訴人於79年10月6 日僱用上訴人時之算法，竟被
    扭取原意爰請調查庭訊錄音帶。勞工工作滿1 年休假，與公
    務員休假不同，上訴人自79年10月6 日任職起至80年12月31
    日，被上訴人未給予休假，這些年資未算入工作年資，形成
    休假落差。被上訴人自87年7 月1 日適用勞動基準法，竟仍
    依事務管理規則辦理勞工工作年資，將勞工工作年資斷頭去
    尾，影響休假權益，事務管理規則係行政命令牴觸勞動基準
    法，應屬無效；依勞動基準法施行細則第5 條規定，勞工工
    作年資自受僱日起算，原判決曲解勞動基準法第38條規定原
    意，上訴人服務滿12年（90年10月6 日起至91年10月5 日止
    ），甫休假30日，原判決誤認為第13年休假，而上訴人第13
    年工作年資（91年10月6 日至92年10月5 日止），自92 年
    10月6 日起即可休假30日，上訴人於92年12月31日退休，尚
    有2 個月又25日，被上訴人卻不給予休假，明顯有違勞動基
    準法第38條、勞動基準法施行細則第5 條規定云云。
三、經查︰
  (一)原審調查證據結果並斟酌全辯論意旨認以：依勞動基準法第
    38條、勞動基準法施行細則第5 條、第24條規定，故未休之
    特別休假工資（又稱不休假獎金），必須於每一年終了後，
    累計每一勞工於當年應休未休之日數始能發給，係屬「按年
    」核計之給與，非屬按計時、計日、計月、計件給付，與勞
    動基準法第2 條第3 款所稱之工資定義不符。上訴人係自79
    年10月6 日起受僱於被上訴人所屬清潔隊，擔任駕駛工作，
    彼時上訴人尚未能適用勞動基準法之規定，而係適用當時行
    政院發布之事務管理規則（按該規則業經行政院於94年6 月
    29日廢止）之規定等情，為兩造所不爭。而90年1 月1 日修
    正施行之事務管理規則第344 條第1 項規定：「工友請假與
    休假，比照公務人員請假規則及其有關規定辦理，上開規則
    未規定之假別，如勞動基準法及其有關規定已有者，則另依
    其規定辦理。」且行政院嗣後於94年7 月1 日發布之工友管
    理要點第10點亦規定：「工友請假，各機關應比照公務人員
    請假規則及其相關規定辦理。」從而，關於本件上訴人之特
    別休假，於上訴人適用勞動基準法之87年6 月30日以前，即
    應比照公務人員請假規則之規定辦理。而公務人員請假規則
    第7 條第2 項規定：「初任人員於二月以後到職者，得按當
    月至年終之在職月數比例於次年一月起核給休假；其計算方
    式依第三條第二項規定。第三年一月起，依前項規定給假。
    」查上訴人係自79年10月6 日受僱於被上訴人所屬之清潔隊
    ，擔任駕駛工作，則其於80年10月5 日服務滿1 年後，其第
    3 年起之特別休假，參照上開公務人員請假規則第7 條第2
    項之規定，即應自該年之1 月1 日起算至同年12月31日止。
    即使上訴人自87年7 月1 日起適用勞動基準法後，惟依勞動
    基準法第38條之規定：「…，每年應依左列規定給予特別休
    假…」中之「每年」，參照上開說明，係以年度為單位，與
    「年資」之計算係以到職日起算之基準不同。參以上訴人亦
    自承其自第2 年起之特別休假日，均應自工作滿1 年後之隔
    年1 月1 日起算至同年12月31日止（原審卷宗頁74），且其
    於服務滿12年後，其第13年之特別休假30日，係從92年1 月
    1 日起至同年12月31日止計算，經扣除其已休之日數後，其
    餘14日之不休假加班費計16,752元，業經被告於92年12月26
    日由臺灣銀行鳳山分行轉入上訴人帳戶內，並經上訴人領訖
    之事實，並有被上訴人提出之清潔隊92年不休假加班費匯款
    資料影本1 份在卷可稽（原審卷宗頁26至30）。足徵上訴人
    於92年之特別休假已無權利可資主張。又上訴人已於92年12
    月31日屆齡退休之事實，如上所述，則參照上開說明，上訴
    人並無第14年特別休假30日之權利（蓋上訴人第14年之特別
    休假權利應自93年1 月1 日起始能行使），上訴人主張其工
    作年資合計共13年2 個月又25日，依法上訴人於第14年之工
    作年度應有特別休假30日云云，係屬誤解。從而，上訴人向
    被上訴人請求第14年之不休假加班費31,435元云云，為無理
    由，不足採信。綜上所述，本件上訴人至退休日之工作年資
    雖計有13年2 個月又25日，惟依勞動基準法第38條之規定：
    「…，每年應依左列規定給予特別休假…」中之「每年」，
    參照上開說明，係以年度為單位，與「年資」之計算係以到
    職日起算之基準不同。故被上訴人於第13年特別休假30日之
    權利，應於92年1 月1 日起至92年12月31日止行使，而被上
    訴人已給付上訴人該年度之不休假加班費計16,752元，如上
    所述，且上訴人並無第14年特別休假30日之權利。從而，上
    訴人依勞動基準法施行細則第24條第3 款規定，請求被上訴
    人應給付第14年之不休假加班費31,435元云云，為無理由，
    不應准許，自應駁回原告之請求。經核原判決理由洵無違法
    不當之處，亦無適用法規不合法律規定，或違反司法院大法
    官會議之解釋、最高法院尚有效判例等情形，至為明灼。
  (二)細繹上訴意旨，除上訴人仍執前詞解釋法令，容有誤會，足
    徵上訴應無理由外，其餘論旨無非係以原審調查證據及認定
    事實之職權行使而為指摘，並未具體指明原判決有何不適用
    法規或適用法規不當，或有民事訴訟法第469 條第1 款至第
    5 款規定所稱當然違背法令之情事，以及符合該條款要件之
    具體事實。
四、從而，上訴人仍執前詞解釋法令，其上訴應無理由外，其餘
    上訴論旨，僅就原審調查證據及認定事實之職權行使，指摘
    原判決駁回其訴為不當，聲明廢棄，揆諸首揭條文及說明，
    爰不經言詞辯論，應予以駁回。
五、末按於小額訴訟之上訴程序，法院為訴訟費用之裁判時，應
    確定其費用額，民事訴訟法第436 條之19第1 項、第436 條
    之32第1 項定有明文。是本件第二審訴訟費用為1,500 元，
    自應由上訴人負擔，爰併為確定如主文第2 項所示。
據上論結，本件上訴為無理由，依民事訴訟法第436 條之32第1
項、第2 項、第436 條之19第1 項、第436 條之29第2 款、第44
9 條第1 項、第78條，判決如主文。
中    華    民    國    98    年    3     月    31    日
                        民事第二庭
                            審判長法  官  陳嘉惠
                                  法  官  秦慧君
                                  法  官  劉定安
正本係照原本作成。
不得上訴。
中    華    民    國    98    年    3     月    31    日
                                  書記官  楊雅蘭


司法院資訊處製作；財團法人民間司法改革基金會備份。
